臺灣高等法院高雄分院刑事判決　　　　　　　　九十一年度上訴字第六三三號
　　上　訴　人
　　即　被　告　甲○○
　　指定辯護人　本院公設辯護人孫妙岑
右上訴人因偽造貨幣案件，不服臺灣高雄地方法院九十年度訴字第三七三號中華民
國九十一年一月三十一日第一審判決（起訴案號：臺灣高雄地方法院檢察署九十年度
偵字第一一一八二號），提起上訴，本院判決如左：
      主  文
原判決撤銷。
甲○○意圖供行使之用而收集偽造之通用紙幣，累犯，處有期徒刑年拾月。
扣案之偽造新版面額新台幣壹仟元紙鈔壹張（號碼：ＪＬ５１５８０６ＹＨ）及偽造
舊版面額新台幣壹佰元紙鈔伍張（號碼均為：ＣＴ６４６３１１ＤＶ），均沒收。
    事實
一、甲○○曾於民國八十三年間因違反麻醉藥品管理條例案件，經臺灣臺南地方法院
    判處有期徒刑七月確定，於八十七年四月五日執行完畢，猶不知悔改，復於九十
    年五月十一日上午十時許，在高雄縣林園鄉○○路某處，明知綽號「阿宏」之不
    詳姓名年籍男子，所持有之面額共計新台幣「下同」一千五百元紙鈔六張（新版
    一千元紙鈔一張，號碼：ＪＬ５１５８０６ＹＨ，及舊版一百元紙鈔五張，號碼
    均為：ＣＴ６４６３１１ＤＶ）均係偽造之通用紙幣，竟意圖供行使之用，向「
    阿宏」無償取得而收集之。嗣於翌日即同年月十二日凌晨一時三十分許，甲○○
    在屏東縣東港鎮○○路○段八十九號檳榔攤前，因持有安非他命為警盤查（違反
    毒品危害防制條例部分，由檢察官另案偵查）而查獲，當場扣得前開偽鈔六張。
二、案經屏東縣警察局東港分局報請台灣屏東地方法院檢察署函呈臺灣高等法院高雄
    分院檢察署移轉台灣高雄地方法院檢察署檢官偵查起訴。
      理  由
一、訊據被告即上訴人甲○○固供承其於前述時地為警查扣上開偽鈔之情，然否認有
    何意圖供行使之用而收集偽造通用紙幣犯行，辯稱：該偽鈔係伊做生意收到，當
    時不知是偽鈔，警察查獲時才知，伊於警訊時會怕，警察叫伊配合，伊才編說是
    阿宏所給，伊不是要拿來使用云云。經查：
  (一)被告於警訊供認：「我於九十年五月十一日上午十時許，在高雄縣林園鄉○○路
    段，綽號阿宏友人交予偽鈔一千五百元；我持有偽鈔是要向友人詢問有辦法偽造
    」（見警卷第二頁反面），於偵查亦坦承：「當時知道是偽鈔」（見高雄偵卷第
    十九、二九頁），嗣於原審亦供明：「偽鈔係朋友阿宏在鳳林路拿給我的，因他
    知道我有蒐集的習慣」等語（見原審卷第二三頁），復參以被告於九十年五月十
    日上午十時許，在高縣林園鄉取得上開偽鈔，卻仍置於身上且於翌日攜至屏東縣
    東港鎮為警查扣，而被告復於偵查不諱言「阿宏說拿這個（偽鈔）可以騙人家的
    財物，我便拿去給我朋友看是否能辨識出來」等情（見屏東偵卷第四頁），益徵
    被告確有使用上開偽鈔，不令人知其為偽而冒充為真鈔行使之意（最高法院二十
    年上字第一０九五號判例意旨足參），是被告顯有將上開偽鈔持之以行使之意圖
    甚明。
  (二)被告雖於本院所辯上情，然被告於檢察官多次偵訊及原審審理時，均未提出此項
    抗辯，又被告於警訊過程並無遭受警員脅迫等情，亦據証人即承辦員警江瑞隆於
    本院調查中結證在卷（見本院卷第四一頁）。另證人江瑞隆於本院亦證稱：「被
    告係因持有安非他命為警盤查，被告拿出紙鈔後，一看就知道與真鈔不一樣」等
    語（見本院卷第三八頁），復有上開偽造之新版一千元偽鈔一張（號碼：ＪＬ５
    １５８０６ＹＨ）及舊版一百元偽鈔五張（號碼均為：ＣＴ６４６３１１ＤＶ）
    扣案可憑，又經送請鑑定結果，「上開偽鈔係以彩色噴墨方式仿印，紙質與真鈔
    不同，均屬偽鈔」，有中央銀行發行局九十年八月十三日（九０）台央發字第０
    三００四一六三六號函附卷可稽（見高雄偵卷第二四頁）。既扣案偽鈔顯與真鈔
    有上述顯著差異，被告復於本院自承於市場經營賣水果生意一節（見本院卷第四
    一頁），衡情被告對於鈔票之真偽自有一定之認識，惟被告竟稱伊持有扣案鈔票
    二、三天，全然不知係偽鈔云云（見本院卷第四０至四一頁），顯與常情有違。
  (三)綜上所述，被告所辯上情，均為事後卸責之詞，不足採信。本件罪證明確，被告
    前揭意圖供行使之用而收集偽造通用紙幣犯行，堪以認定。
二、核被告所為，係犯刑法第一百九十六條第一項意圖供行使之用而收集偽造通用紙
    幣罪。又被告曾於八十三年間因違反麻醉藥品管理條例案件，經臺灣臺南地方法
    院判處有期徒刑七月確定，於八十七年四月五日執行完畢，有本院被告全國前案
    紀錄表一份在卷可參（見本院卷第一六頁），被告於執行完畢後五年內，再犯本
    件有期徒刑以上之罪，為累犯，應依法加重其刑。
三、原審予以論罪科刑固非無見，惟查：
  (一)被告曾受上開有期徒刑以上刑之執行，其於五年內再犯有期徒刑以上之本罪，應
    論以累犯，惟原判決於主文欄漏載「累犯」，於法即有未合。
  (二)按刑法第一百九十六條所謂貨幣係指硬幣而言（最高法院六十三年台上字第二一
    九四號判例意旨足參），本件被告所收集係屬偽造紙鈔，即屬收集偽造通用紙幣
    ，原判決於事實欄及理由欄，論以被告係收集偽造貨幣，亦有不當。
四、被告仍執前詞否認犯行，提起上訴指摘原判決不當，並無理由。然原判決既有可
    議，自應由本院予以撤銷改判。爰審酌被告犯罪動機、目的為圖一己私利，所為
    犯罪手段及情節僅係收集面額共計一千五百元之偽鈔，雖尚未行使，仍有破壞金
    融秩序之潛在危險，及犯後之態度等一切情狀，量處如主文第二項所示之刑。末
    查扣案偽造之新版一千元偽鈔一張（號碼：ＪＬ５１５８０６ＹＨ）及舊版一百
    元偽鈔五張（號碼均為：ＣＴ６４６３１１ＤＶ），均應依刑法第二百條之規定
    ，併予宣告沒收。
五、被告經合法傳喚，無正當理由於審判期日不到庭，爰不待其陳述逕行判決。
據上論斷，應依刑事訴訟法第三百六十九條第一項前段、第三百六十四條、第三百七
十一條、第二百九十九條第一項前段，刑法第一百九十六條第一項、第四十七條、第
二百條，罰金罰鍰提高標準條例第一條前段，判決如主文。
本案經檢察官張其主到庭執行職務。
中          華          民          國    九十一  年    六  月    十七  日
                              臺灣高等法院高雄分院刑事第六庭
                                  審判長法官  王憲義
                                        法官  謝靜雯
                                        法官  張意聰
右正本證明與原本無異。
如不服本判決應於收受本判決後十日內向本院提出上訴書狀，其未述上訴理由者，
並得於提起上訴後十日內向本院補提理由書狀（均須按他造當事人之人數附繕本)「
切勿逕送上級法院」。
                                      書記官  王婉蓉
中          華          民          國   九十一  年   六   月    十八   日
附錄本案論罪科刑法條：
刑法第一百九十六條第一項
行使偽造、變造之通用貨幣、紙幣、銀行券，或意圖供行使之用而收集或交付於人者
，處三年以上十年以下有期徒刑，得併科五千元以下罰金。
